臺灣高雄地方法院民事判決　九十二年度訴字第一四七二號
　　原　　　告　甲○○
　　訴訟代理人　乙○○
　　被　　　告　丁○○
當事人間請求損害賠償事件，原告於刑事訴訟程序（九十一年度易字第一九一號）提
起附帶民事訴訟（九十一年度附民字第五三一號），經本院刑事庭裁定移送，本院於
民國九十三年六月十七日言詞辯論終結，判決如下：
    主      文
被告應給付原告新台幣拾壹萬元，及自民國九十一年十月二十六日起至清償日止，
按年息百分之五計算之利息。
原告其餘之訴駁回。
訴訟費用由被告負擔三分之二，餘由原告負擔。
本判決得假執行；但被告以新台幣拾壹萬元為原告預供擔保後，得免為假執行。
原告其餘假執行之聲請駁回。
    事實與理由
一、按訴狀送達後，原告不得將訴變更或追加他訴，但擴張或減縮應受判決事項之聲
    明者，不在此限，民事訴訟法第二百五十五條第一項第三款定有明文。本件原告
    於刑事附帶民事起訴狀請求被告給付新台幣（下同）一百五十萬元及利息，嗣於
    訴狀繕本送達被告後，原告將請求金額減縮為七十六萬三千五百元，係屬減縮應
    受判決事項之聲明，揆諸上揭規定，應予准許，合先敘明。
二、原告起訴主張：(一)兩造原係夫妻，二人間具有家庭暴力防治法第三條第一款所定
    之家庭成員關係，被告曾於民國九十年四月二十三日經法院依家庭暴力防治法第
    十三條規定，以九十年度家護字第三四九號民事通常保護令裁定其不得對原告實
    施身體或精神上不法侵害之行為，亦不得直接或間接騷擾，詎被告竟基於概括犯
    意，於九十年九月二十八日及同年十月四日，在高雄市○○區○○街一二六號六
    樓住處，無故毆打原告成傷，違反法院所為上開裁定。被告身為警察，且具有民
    俗療法執照，熟悉人體重要部位及各種專業攻擊方法，卻於九十年九月二十八日
    以拳頭及腳攻擊原告心臟部位，以致胸部挫傷，造成原告現今時常無故休克，又
    於同年十月四日以手、拳頭及椅子毆打原告臉部，造成臉部血腫，血塊堆積在皮
    膚內層，至今仍未消除。(二)原告原先擔任清潔工作，每月實領一萬元，因本件傷
    害，在家休養無法工作長達一年，故請求工作損失十二萬元，又被告多次傷害原
    告，行為惡劣至極，令人痛心，且訴訟未息，南北奔波勞累，常有厭世念頭，身
    心困頓程度，實難陳述，為此請求慰撫金六十四萬三千五百元。爰依侵權行為之
    法律關係，提起本件訴訟，於本院聲明：被告應給付原告七十六萬三千五百元，
    及自起訴狀繕本送達翌日起至清償日止，按年利率百分之五計算之利息，並陳明
    願供擔保，請准宣告假執行。
三、被告則以：(一)原告患有精神疾病，病發時無法控制情緒，時而與人爭執，更時時
    跑至被告服務處所吵鬧、無理爭執，造成被告極大精神傷害。原告因與人發生爭
    執受有傷害，卻以此傷害逕向法院聲請核發保護令，由於被告一時違誤，錯過抗
    告期間，導致該保護令確定，被告為基層員警，一向奉公守法，又為執法者，同
    時原告住居於雲林虎尾娘家，被告按規定不予打擾，盼其好好休養身體，但原告
    反而從虎尾跑到高雄棄子女不顧，在外與人同居，並聽信他人教唆任意興訟，至
    被告住處吵鬧，再提出相關傷害訴訟，認定被告違反保護令。實則原告於九十年
    九月二十八日之傷勢，是其與慈芮髮廊老闆張小玲起衝突所致，九十年十月四日
    之傷勢，則是在楠梓火車站附近因停車位問題和二名女子發生衝突所致，原告假
    借自己全身是病誣賴被告，想要以此博取同情，做出無理要求及賠償，使司法失
    去公平、公正、進而失去公信力，且原告多次誣告被告傷害、恐嚇，經檢察官多
    次為不起訴處分在案，本件傷害亦係原告捏造。(二)原告巧立名目，任意請求，顯
    無理由，真正受到精神傷害者應屬被告，其精神賠償顯然無據，復其請求清潔員
    工資，請其負舉證責任，提出相關證明文件等語，資為抗辯，並聲明：(一)原告之
    訴及假執行之聲請均駁回。(二)如受不利判決，願供擔保免為假執行。
四、兩造不爭執之事項：
（一）兩造原係夫妻關係（業經本院於九十二年二月二十六日以九十一年度婚字第三
      七五號判決離婚確定，有該判決影本一份附於本院附民卷第十三至二二頁可參
      ），被告曾於九十年四月二十三日經本院依家庭暴力防治法第十三條規定，以
      九十年度家護字第三四九號民事通常保護令裁定，令其不得對原告實施身體或
      精神上不法侵害之行為，亦不得直接或間接騷擾原告，該保護令有效期間為一
      年，經被告於同年四月二十七日十九時許，依法收受上開裁定，並有該裁定影
      本一份附卷可稽（見高雄市政府警察局楠梓分局刑事案件調查卷第十一至十三
      頁）。
（二）被告之刑事責任部分，經本院刑事庭審理後，依違反保護令罪，於九十二年三
      月七日以九十一年度易字第一九一號判處有期徒刑四月，被告提起上訴，經臺
      灣高等法院高雄分院於九十二年五月三十日以九十二年度上易字第四九○號判
      決駁回上訴而確定，並有各該判決在卷足憑（見本院民事卷(一)第五至八、六六
      至七○頁）。
五、依兩造前開主張及陳述觀之，本件爭執之要點，即在於：(一)被告有無違反本院九
    十年度家護字第三四九號民事通常保護令裁定？亦即，被告是否於九十年九月二
    十八日、同年十月四日傷害原告？(二)原告得請求賠償之金額為若干？本院分述判
    斷意見如下：
（一）被告有無違反本院九十年度家護字第三四九號民事通常保護令？
    １、關於被告於九十年九月二十八日、同年十月四日傷害原告之經過，業據原告
        於刑事案件審理時之歷次偵審程序中及本院審理時陳述明確，核其指述前後
        一致，且原告於受傷當日或翌日前往健仁醫院就醫之診斷證明書分別載明：
        「右耳後瘀傷、胸部挫傷、右上臂內側瘀傷、右大腿外側及左大腿內側瘀傷
        」、「左上眼瞼淤青、左臉頰淤腫、左上臂瘀血、雙小腿擦傷」等傷害，有
        健仁醫院於九十年九月二十九日、同年十月四日驗傷之受理家庭暴力事件驗
        傷診斷書、診斷證明書各二紙在卷可憑（見本院民事卷(一)第三一、三二、五
        二、五三頁），此傷勢與原告所述被告傷害情節相符，參以證人即兩造女兒
        葉可嘉於本院刑事庭審理時亦到庭證稱：爸爸常打媽媽，爸爸只要一回家就
        會跟媽媽吵架並打她，一個禮拜大概有二、三次，我記不清楚九月二十八日
        爸爸有沒有打媽媽，因為爸爸幾乎每次回家都會打媽媽，搬到雲林後，有一
        次媽媽回來雲林時有說她被爸爸打，那次媽媽的臉腫得很厲害，手腳也都有
        瘀青等語（見本院九十一年度易字第一九一號刑事卷九十一年九月二日訊問
        筆錄），此與原告所述大致相符，況被告於本院刑事庭審理時亦坦承：九十
        年九月二十八日當時有爭執，亦有拉扯，可能這樣才造成原告受傷；九十年
        十月四日雙方起口角爭執，當中有拉扯，可能拉扯中撞到才會受傷等語（見
        本院九十一年度易字第一九一號刑事卷九十一年五月八日訊問筆錄），堪認
        被告傷害原告等情屬實，其違反本院九十年度家護字第三四九號民事通常保
        護令之事實，應堪認定。
    ２、被告雖辯稱：原告於九十年九月二十八日、十月四日所受傷害，係先後與張
        小玲、楠梓火車站附近不詳名籍之二名女子發生衝突所致等語，並提出原告
        與張小玲於九十年九月二十六日之電話錄音帶及譯文為證（見本院民事卷(一)
        第一一四至一一七頁），惟該電話錄音僅能證明九十年九月二十六日張小玲
        與原告於電話中起口角爭執，並無法證明張小玲有傷害原告之事實，況張小
        玲已死亡，已無從傳訊以明事實。另證人即兩造同棟大樓住戶康秀雲於本院
        準備程序期日雖到庭證稱：九十年十月四日早上八點多要上班前，在住處樓
        下與人聊天，看到原告全身是傷從外面進來等語，惟其同時證稱：我沒有仔
        細看原告何處受傷，只有看到臉部有流血等語（見本院民事卷(一)第二○七、
        二○八頁），證人康秀雲既未細看原告何處受傷，其證詞無法證明驗傷單上
        所載傷勢早已形成，且證人康秀雲於九十二年九月一日始到庭作證，距事發
        當時已有二年之久，其所證述看見原告受傷之日期是否正確，亦有疑義，其
        證言不足據為有利被告之認定，被告上開所辯，不足採信。
    ３、被告另辯稱：原告有躁鬱症，曾多次誣告被告傷害、恐嚇等罪，本件亦係原
        告捏造等語，並提出臺灣臺南地方法院檢察署、臺灣高雄地方法院檢察署不
        起訴處分書各二份為證（見本院民事卷(一)第一五○、一五一、一五五、一五
        六、一六七、一七五至一八○頁），惟被告於九十年九月二十八日、同年十
        月四日傷害原告而違反本院民事通常保護令之事實，業如前述，被告所提出
        之不起訴處分書係其他犯罪事實不能證明而經檢察官為不起訴處分，此與本
        件被告是否違反保護令之認定無涉，且不能僅因原告患有躁鬱症，即認定其
        所為指述不可採信，被告所辯，委不足採。
（二）原告得請求賠償之金額為若干？
    　按因故意或過失，不法侵害他人之權利者，負損害賠償責任；不法侵害他人之
      身體或健康者，對於被害人因此喪失或減少勞動能力或增加生活上之需要時，
      應負損害賠償責任；不法侵害他人之身體、健康、名譽、自由、信用、隱私、
      貞操，或不法侵害其他人格法益而情節重大者，被害人雖非財產上之損害，亦
      得請求賠償相當之金額，民法第一百八十四條第一項前段、第一百九十三條第
      一項、第一百九十五條第一項前段分別定有明文。本件被告傷害原告而違反本
      院民事通常保護令之事實，業如前述，則原告依據侵權行為之法律關係，請求
      被告賠償其損害，即屬有據。茲就原告請求損害賠償之項目、金額，分別審酌
      如下：
    １、工作損失部分：
        原告主張因被告違反保護令之傷害行為，致其無法工作長達一年，損失十二
        萬元等情，業經證人即原告雇主丙○○到庭證稱：原告曾在我家整理住家，
        每次打掃完即回去，有一段時間三、四天沒來上班，聽說是因為受傷，最長
        一星期沒有來上班等語（見本院民事卷第(一)第二○六頁），堪認原告因被告
        違反保護令之傷害行為，導致無法工作等情屬實，本院審酌證人丙○○之證
        詞、健仁醫院於九十二年九月二日以（九二）健仁字第九二二六五號函敘明
        原告因本件傷害所需休養期約一星期左右（見本院民事卷(一)第二二一頁）及
        原告所受傷勢等情，認原告以休養一個月為適當，則原告得請求之工作損失
        金額為一萬元，其請求之金額在一萬元之範圍內，應予准許，逾此範圍之請
        求，應予駁回。
    ２、精神慰撫金部分：
        兩造原為夫妻，被告於法院核發保護令後仍傷害原告，致原告受有右耳後瘀
        傷、胸部挫傷、右上臂內側瘀傷、左臉頰淤腫等傷害，精神上自感痛苦，其
        請求被告賠償慰撫金，洵屬有據。查被告警專畢業，擔任警察工作，九十年
        度、九十一年度之薪資所得均為七十餘萬元，有房屋一棟，土地一筆，原告
        國小畢業，擔任臨時工，九十年度薪資所得一萬七千餘元，九十一年度薪資
        所得六千五百元，無財產，有財政部高雄市國稅局九十二年八月二十六日財
        高國稅資字第○九二○○六五六二九號函及所附九十年度、九十一年度綜合
        所得稅資料清單、財政部財稅資料中心九十二年八月二十八日資五字第九二
        一三七五四○號函及所附財產資料附卷可佐（見本院民事卷(一)第二一三至二
        二○頁）。本院斟酌兩造之身份、地位、經濟能力，及原告受傷程度與所受
        精神痛苦等一切情狀，認原告請求六十四萬三千五百元慰撫金，尚嫌過高，
        應以三十萬元為適當，逾此部分之請求，則屬無據。
六、綜上所述，被告有違反保護令而傷害原告之事實，原告得請求被告賠償其工作損
    失一萬元及精神慰撫金三十萬元，共計三十一萬元，從而，原告依侵權行為之法
    律關係，請求被告應給付之金額在三十一萬元，及自起訴狀繕本送達被告翌日即
    九十一年十月二十六日起至清償日止，按年息百分之五計算之利息之範圍內，為
    有理由，應予准許，逾此範圍外之請求，則屬無據，應予駁回。
七、本件所命給付之金額未逾五十萬元，自應依職權宣告假執行，另被告陳明願供擔
    保，請准免為假執行之宣告，經核原告勝訴部分，並無不合，爰酌定相當之擔保
    金額准許之；至原告敗訴部分，其假執行之聲請，即失所附麗，應予駁回。
八、結論：本件原告之訴，為一部有理由，一部無理由，依民事訴訟法第七十九條、
    第三百八十九條第一項第五款、第三百九十二條第二項，判決如主文。
中　　　華　　　民　　　國　　九十三　　年　    七　 　 月　 　 九  　　日
                                臺灣高雄地方法院民事第五庭
~B審判長法官　陳嘉惠
~B　　　法官  郭慧珊
~B　　　法官　秦慧君
右正本係照原本作成。
如對本判決上訴，須於判決送達後廿日內向本院提出上訴狀。
中　　　華　　　民　　　國　　九十三　　年　    七　 　 月      九   　 日
~B法院書記官　馮欽鳳
